【裁判字號】    89,竹簡,320
【裁判日期】    891212
【裁判案由】    返還不當得利
【裁判全文】
臺灣新竹地方法院民事簡易判決  八十九年度竹簡字第三二○號
    原      告  新竹國際商業銀行股份有限公司
    法定代理人  丙○○
    訴訟代理人  丁○○
    送達代收人  乙○○
    被      告  甲○○
右當事人間返還不當得利事件，本院判決如左：
    主     文
原告之訴駁回。
訴訟費用由原告負擔。
    事      實
一、原告方面：
  （一）聲明：被告應給付原告新台幣（下同）一十八萬元及自支付命令送達被告之
        翌日起至清償日止，按年息百分五計算之利息。
  （二）陳述：緣被告何妙紘於民國八十九年二月一日上午，持其本人所簽發，面額
        四萬八千元之支票至原告北門分行櫃檯領款，要求將其中二萬三千元存入其
        活儲帳戶，另外二萬五千元提領現金，但時值農曆過年前夕，原告行員因業
        務繁忙，一時失察，遂給付二十萬五千元予被告，使被告溢領十八萬元，事
        後雖原告一再聯繫被告返還，惟均不獲置理，為此爰依民法第一百七十九條
        規定，請求被告返還上開溢領之不當得利。
  （四）對被告所為之抗辯：
        查被告於當日九時二十二分許，至櫃檯提示支票並要求領現二萬五千元，其
        中千元鈔票券二萬元，百元鈔票卷五千元，原告行員之經辦人經審視支票等
        程序後，於九時二十分許，以左右自抽屜取出二紮千元鈔票置於點鈔機點算
        ，點算後即將該鈔票暫置桌面上。後再點算百元鈔票併同交付被傲。依一般
        金融作業實務，千元鈔票係以十萬元即一百張為一紮，並繫上綁帶鈔，反之
        ，散鈔則未綁鈔；依據錄影帶顯示，經辦人員自抽屜取出二紮千元鈔票費時
        約一秒鐘，即轉身將鈔票置於點鈔機點算，若係千元鈔妙二萬元，則係二十
        張，依一般作業程序，經辦人員必定需花費較長時間先從抽屜取出散張千元
        鈔票以雙手點算，若有必要則再轉身置於點鈔機點算，斷無錄影帶所示以左
        右手分取一紮千元鈔票後即轉身置於點鈔機點算之理；是從錄影帶所攝錄畫
        面確有誤將二十萬元當作二萬元之事實。
  （五）證據：提出傳票、存證信函、櫃員交易明細表及錄影帶為證。
二、被告方面：
  （一）聲明：原告之訴駁回。
  （二）陳述：伊確有於八十九年二月一日上午九時許，至原告銀行提示支票及提領
        現金，且提領方示亦如原告所言，惟伊確僅領到二萬五千元之現金，並未有
        何溢領款項。
    理    由
一、按當事人主張有利於己之事實，就其事實有舉證之責任，民事訴訟法第二百七十
    七條定有明文。惟所謂之舉證，係指提出足供法院對其主張之事實，為有利認定
    之證據而言。本件原告主張被告何妙紘於八十九年二月一日上午九時二十分許至
    原告銀行提示伊所簽發面額四萬八千元支票，並將其中二萬三千元存入伊活儲帳
    戶，另提領現金二萬五千元等情，為被告所不否認，並提出傳票、櫃員交易明細
    表為證，應堪信為真實。又有關原告行員是否誤將二十萬五千元當成系爭二萬五
    千元交付於被告部分，雖舉當日監視錄影帶為證，且經原告當日承辦行員即證人
    林碧姿證稱：「我記得拿二疊新鈔給被告，每一疊是一百張千元鈔：：我有確實
    發現點鈔機是呈現各一百的數字，之後就原封不動交給被告二疊現金：」等語（
    參八十九年十月二十日之言詞辯論筆錄）。惟查：上開錄影帶經本院勘驗結果，
    被告於該日九點二十一分四十二秒許至原告承辦櫃檯辦理，於九點二十三分二十
    七秒許，承辦行員確從抽屜取取二紮鈔票，隨置錄影帶左後方（此部分因畫面被
    切割，無法看出）之點鈔機點數後，即將該二紮鈔票置回抽屜，並未即刻交由被
    告收取。嗣於九點三十一分五十三秒許，原告行員又拿一疊鈔票至點鈔機前點數
    ，經反覆點鈔後，始於九點三十二分十五秒，將剛點數之鈔票交由被告收受等情
    ，有該勘驗筆錄可參。是本件雖如原告所言，承辦行員確將二紮鈔票取出置於點
    鈔機上點數，惟原告銀行之承辦員既未將該二紮鈔票交由被告，是該二紮鈔票究
    屬金額為何，即與本件無涉：又上開證人證詞因與事實有所出入，且係屬原告銀
    行行員，證詞難免偏頗，故此部分證詞，亦不予採信；此外，原告復未就被告有
    何溢領上開十八萬元等情，舉證以實其說，是其上開主張，尚非可採。
二、從而，原告據以提起本訴，為訴之聲明所示之請求，尚有未洽，應予駁回。
據上論結，原告之訴為無理由，依民事訴訟法第七十八條，判決如主文。
中      華      民      國    八十九    年    十二    月      十二      日
                                  臺灣新竹地方法院民事簡易庭
~B法      官  彭淑苑
右為正本係照原本作成。
如對本判決上訴，須於判決送達後廿日內向本院提出上訴狀。
~B法院書記官  洪木志
中      華      民      國    八十九    年     十二     月      五      日


司法院資訊處製作；財團法人民間司法改革基金會備份。
